臺灣臺北地方法院刑事判決　　　　　　　　　　　　　　九十年度訴字第六七二號
　　公　訴　人　臺灣臺北地方法院檢察署檢察官
　　被　　　告　乙○○
　　選任辯護人　簡維能律師
　　　　　　　　王麗萍
右列被告因盜匪等案件，經檢察官提起公訴（九十年度偵字第八０四二號），本院判
決如左：
    主  文
乙○○連續竊盜，處有期徒刑月，如易科罰金以佰元折算壹日；又意圖為自己不
法之所有，以恐嚇使人將本人之物交付，處有期徒刑陸月，如易科罰金以佰元折算
壹日。應執行有期徒刑捌月，如易科罰金以佰元折算壹日。
    事  實
一、緣乙○○自幼即對女性之內褲、胸罩、絲襪等服飾，有特別強烈之迷戀與偏好，
    並有穿著女性衣物之習慣，藉此異性裝扮達其性奮狀態，罹患有戀物癖與易裝癖
    ，然其對外界事務之知覺理會與判斷作用及其自由決定意思能力，並未較普通人
    之平均程度顯然減退，未達心神喪失或精神耗弱之程度。其與甲○○為鄰居，乃
    竟意圖為自己不法之所有，基於概括犯意，先於民國八十九年十二月間某日下午
    ，自其住處陽台徒手攀爬樓下住戶架設之雨棚至台北縣新店市○○路路一二七巷
    三號五樓甲○○住處陽台，侵入甲○○住宅，並在甲○○房間內竊取甲○○所有
    之內衣褲及絲襪各一件，又於九十年一月間某日下午，以同一手法，侵入甲○○
    住宅，竊取甲○○所有之內衣褲各一件、紫色胸花二個、黑色格子紗短袖一件、
    白色長袖Ｔ恤一件。乙○○食髓知味，基於同前意圖為自己不法所有之概括犯意
    ，於九十年二月二十七日下午四時三十分許，再度以同一手法，侵入甲○○住宅
    （侵入住宅部分均未據告訴），在房間內竊取甲○○所有之內衣褲各一件、橘色
    絲襪一雙、黑色背心一件、灰色運動長褲一條及其弟置放之外套一件，得手後，
    乙○○旋穿著上開竊得之黑色背心、頭戴橘色絲襪、下身僅著短褲，藉此裝扮滿
    足戀物癖與易裝癖之際，適甲○○返家，發現臥室遭人侵入，驚恐之餘，欲奪門
    逃出，乙○○唯恐變態犯行遭甲○○察覺，另行基於妨害自由之犯意，迅速自甲
    ○○房間衝出，並以一手摀住甲○○嘴巴防止出聲，另一手則環抱甲○○阻止其
    逃出，剝奪甲○○行動自由。乙○○為免遭甲○○認出身份，遂喝令甲○○進入
    浴室、將浴室門關閉，然甲○○已辨識出歹徒即為隔壁之鄰居。甲○○為安撫乙
    ○○情緒，乃隔門告知願意付錢，乙○○聽聞後，為掩飾其變態犯行，竟意圖為
    自己不法之所有，乘當時甲○○突遇此狀況，早已心生畏懼且單身處於住處浴室
    內孤立無助，致使其主觀上不敢反抗而未反抗（客觀上尚未達於不能抗拒之程度
    ），任令乙○○取去其置放客廳內皮包之現款新台幣（下同）三千元。其後乙○
    ○基於同上單一妨害自由犯意，命甲○○從浴室至臥房內床上躺平，並隨手撿拾
    絲襪及Ｔ恤，纏繞甲○○手、腳後逃逸，甲○○見乙○○離去，即自行掙脫纏繞
    手、腳之絲襪及Ｔ恤，委請管理員代為報警，經警於同日晚間八時許，在台北縣
    新店市○○路一二七巷三號五樓之一住處逮捕乙○○，並在其所有之ＤＥ─六一
    ０六號自小客車內，扣得甲○○遭竊之外套一件、絲襪一雙、胸罩二件、內褲三
    件（另一件非甲○○所有）及贓款三千元。
二、案經臺北縣警察局新店分局報請臺灣臺北地方法院檢察署檢察官偵查起訴。
    理  由
一、訊據被告乙○○雖坦承於前揭時、地連續三次攀爬雨棚侵入被害人甲○○住宅，
    並竊取如事實欄所載之物，及行竊得手後，如何摀住甲○○嘴巴、環抱甲○○阻
    止其出聲逃出，嗣離去時又以絲襪及Ｔ恤纏繞綑綁甲○○，控制其行動自由各情
    不諱，惟矢口否認有恐嚇取財犯意，辯稱：伊並無不法所有意圖，該現款係被害
    人自願給付，且事後伊於警察未確定犯人前，即向警方主動坦承犯案，應有自首
    適用，又因罹有戀物癖而無法控制自己之行動，為精神耗弱人云云，然查：
（一）據被害人甲○○於本院審理時指稱：「‧‧‧我回到家，進入臥室發現房間有
      人，穿著黑色背心、頭戴橘色絲襪，下身短褲，我很害怕大聲呼救，欲奪門逃
      跑‧‧‧被告隨後就問我錢包擺哪裡，我在浴室內就隔著門對被告說錢包在客
      廳沙發上，錢包裡面約有三千二百元左右，又問我需不需要留生活費，我說待
      會要跟朋友吃飯（事後我清點才知道被告取走皮包裡的三千元整鈔），被告就
      說會留一些錢給我用」、「因為我心裡想我只是一個弱女子，若歹徒要錢，順
      他的意就可以了，所以才沒有抵抗，心裡也想我也抵抗不了，‧‧‧（被告）
      就叫我進入浴室，我就聽他的命令，在這期間被告除了叫我進入浴室外，並沒
      有任何的言語或與我有身體的接觸」（見本院九十年八月十四日訊問筆錄），
      被告於本院訊問時亦不諱言：「（問：你認為被害人是否非心甘情願給你錢？
      ）當然不是」等語（見本院九十一年二月廿六日審判筆錄），顯見被告係乘當
      時被害人突遇此狀況，早已心生畏懼且單身處於住處浴室內孤立無助之際，任
      令其取去其置放客廳內皮包之現款。又被告與被害人係間隔浴室門對話，被告
      雖利用現場被害人畏懼心境，主觀上不敢反抗而未反抗，藉此取走財物，但並
      未直接對被害人身體、生命造成直接立即明顯之危害，被告前述如何取財之行
      為，從客觀上觀察，亦尚未致使被害人達於不能抗拒之程度，堪予認定。被告
      雖辯稱並無不法所有意圖云云，然其於本院審理時坦承：「如果沒有被查獲，
      也沒有辦法還（錢）給她」等語（見上開審判筆錄），足證被告確有不法所有
      意圖甚明。
（二）按「自首以對於未發覺之罪投案而接受裁判為要件，如案已察覺，則被告縱有
      投案陳述自己犯罪之事實，亦祇可謂為自白，不能認自首」，最高法院二十六
      年渝上字第一八三九號判例著有明文。本件被告於偵查中供稱：「警察來找我
      協助調查時，我在路上有問警察說如果我現將事實說出，算不算自首」（見偵
      查卷第三二頁反面），被害人於本院審理時亦指稱：「我進入臥室門，發現被
      告在臥室的窗邊，雙方對視後（此時我已經認出頭戴橘色絲襪的歹徒就是我的
      鄰居，也就是在庭的被告），我就驚叫並趕快跑到大門前‧‧‧」、「‧‧‧
      當初我與被告對視的時候，就可以確定歹徒是何人，我並且向警方提供線索，
      請他們鎖定被告」等詞（見本院九十年八月十四日訊問筆錄），足徵被害人早
      已察覺歹徒真實身份，參以偵查卷附台北縣警察局新店分局刑事案件報告書及
      被告於警訊筆錄之記載，均載明警方係循線追查逮捕被告，並非被告於犯罪未
      發覺前主動向警自首接受裁判，是本件案發後，警方既已根據被害人提供線索
      鎖定被告，縱其事後坦承犯案，充其量為自白犯罪，尚與刑法第六十二條之自
      首規定未合，無自首適用。被告認本案有自首適用云云，容有誤會。此部分事
      證已臻明確，辯護人聲請傳喚警員丙○○到庭，經本院傳喚雖未到庭作證，然
      本院認此不影響上述判斷，核無再行傳喚該證人到庭之必要，附此敘明。
（三）經本院將被告精神狀態送請鑑定，略以：被告乃一「戀物癖」與「易裝癖」個
      案，被告自幼即不斷出現前開強烈之性興奮、性幻想、性衝動與相關之異常行
      為，其迷戀物多侷限於女性衣飾、內衣褲、用品等無生命物體，並有長期收藏
      把玩之情事，此一性偏好已造成被告被告於社會、職業、生活領域之重大困擾
      ；此外，被告自小學六年級起即有穿著女性衣物之習慣，藉此異性裝扮達其性
      興奮狀態。據此，被告業已符合臨床上戀物癖與易裝癖之診斷。惟被告於過往
      與犯行當時之事非判斷能力與現實感，並未因其罹患戀物癖與易裝癖而有所缺
      損（被告自知此等行為有違社會常規並深感愧疚，其於本次犯行前「應知」並
      「已知」此等行為之法律責任，犯行與否仍屬其自由意思可決定），亦即其對
      於外界事務之知覺理會與判斷作用以及自由決定意思之能力，並未較普通人之
      平均程度顯然減退，故認為被告於犯行當時之精神狀態並未達精神耗弱或心神
      喪失。此有台北市立療養院九十一年一月二十二日北市療成字第０九一三００
      六五三００號函送精神鑑定報告書一份可稽，故被告雖罹患有「戀物癖」、「
      易裝癖」，然其對於外界事務之知覺理會與判斷作用以及自由決定意思之能力
      ，既未較普通人之平均程度顯然減退，故亦非精神耗弱人。
  此外，復有如事實欄所載之物可資為證，被告上開所辯均無可採，故本件事證明確
  ，被告犯行洵堪認定，應予依法論科。
二、查被告乙○○多次侵入被害人甲○○住處，竊取屋內被害人之衣褲、絲襪等物，
    核其此部分所為，係犯刑法第三百二十條第一項之竊盜罪。其先後多次竊盜犯行
    ，均時間緊接、犯構成要件相同之罪名，顯係基於概括犯意反覆為之，為連續犯
    ，應加重其刑。公訴意旨認被告於九十年二月二十七日之竊盜犯行，係犯刑法第
    三百二十九條準強盜罪，惟該條規定其基礎行為係竊盜或搶奪之行為人，為防護
    贓物、脫免逮捕或湮滅罪證，而當場施以強暴脅迫，致使其行為之不法內涵與罪
    責程度，超越基礎行為之竊盜或搶奪，對此等行為法律規定用強盜罪之規定，加
    以處斷。而所謂因脫免逮捕而當場施以強暴脅迫，以強盜論者，係指竊盜事發後
    ，因發現之人欲加逮捕，行為人為脫免逮捕而當場施以強暴脅迫之謂，苟竊盜犯
    行經發現而對方並無逮捕舉動，行為人施以強暴脅迫者，亦不能論以準強盜罪（
    最高法院八十二年台上字第五八八二號判決參照）。本案被告竊取內衣褲後，適
    被害人返家見狀，欲奪門而出，被告雖有施以腕力控制被害人行動自由，但當時
    並無人對其有何逮捕之行為，而被告辯稱：「係畏懼遭被害人認出身分才如此」
    等語（見本院九十年七月廿四日訊問筆錄），亦難認其有何防護贓物之意圖，是
    被告上述犯行不成立準強盜罪，起訴法條尚有未洽，應予變更。又被告以非法方
    式剝奪被害人行動自由，核此部分所為，係犯刑法第三百零二條第一項之剝奪他
    人行動自由罪。其見被害人欲奪門逃出，先以腕力控制被害人行動，繼之命被害
    人至浴室內，甫離去時，復將被害人綑綁，此數個動作，為同時同地密接實施，
    侵害相同被害人之同一法益，各行為之獨立性極為薄弱，依一般社會觀念，在時
    間差距上，難以強行分開，在刑罰評價上，以視為數個舉動之接續實施，合為包
    括之一行為予以評價，較為合理，屬接續犯。又被告於剝奪被害人行動自由期間
    ，以恐嚇方式，使被害人交付現金，核此所為，係犯刑法第三百四十六條第一項
    之恐嚇取財罪。公訴意旨雖認被告係犯懲治盜匪條例第五條第一項第一款之罪，
    惟按恐嚇取財罪與強盜罪，固同係以意圖為自己或第三人不法之所有為主觀違法
    要件，其所異者，恐嚇取財罪不以將來之惡害通知被害人為限，即以強暴、脅迫
    為手段，而被害人未達於不能抗拒之程度者亦屬之，與強盜罪係以目前危害施用
    強暴、脅迫，致使被害人喪失自由意志，不能抗拒者不同（最高法院八十年度第
    四次刑事庭會議決議、同院八十二年度台上字第一五五二號判例參照）；查本件
    被告於剝奪被害人行動自由期間，雖乘當時被害人突遇此狀況，早已心生畏懼且
    單身處於住處浴室內孤立無助畏懼之情，遂其取得被害人財物之目的，然本案被
    害人遇到徒手之被告，被告並未對其施以強暴或出言恫嚇，僅係利用上開情境，
    被害人主觀上不敢反抗而未反抗，於一般情形上述使用之手段，並未完全壓制被
    害人之自由意志，客觀上尚難認已致使不能抗拒，況被告係先行取財，再行將被
    害人綑綁，業如前述，足徵被告取走其現金，並非出於被告施以強暴、脅迫手段
    ，致使其陷於不能抗拒所致甚明，揆諸前揭說明，被告所為核與強盜罪之構成要
    件尚屬有間，而應僅構成恐嚇取財罪，公訴人論以強盜罪容有未洽，惟起訴之基
    本事實均屬同一，起訴法條亦應變更。再者，被告於剝奪他人行動自由期間，犯
    恐嚇取財罪，上述二罪間，有方法、結果之牽連關係，應從一重處斷，論以恐嚇
    取財罪。又所犯連續竊盜罪與恐嚇取財罪間，犯意各別，構成要件不同，應予分
    論併罰。爰審酌被告之犯罪動機、目的、手段、所得財物價值不多，犯罪後能坦
    承大部分犯行，被告目前有正當職業，並已與被害人達成和解，賠償二十萬元作
    為補償，各有在職證明書、和解書及支票影本在卷可稽，態度尚稱良好等一切情
    狀，各量處如主文所示之刑，並定其應執行刑，均諭知易科罰金之折算標準，以
    資懲儆。
據上論斷，應依刑事訴訟法第二百九十九條第一項前段、第三百條，刑法第五十六條
、第三百二十條第一項、第三百零二條第一項、第三百四十六條第一項、第五十五條
、第四十一條第一項、第五十一條第五款，罰金罰鍰提高標準條例第一條前段、第二
條，判決如主文。
本案經檢察官於知慶到庭執行職務
中      華      民      國    九十一    年      三      月     十二     日
                                      臺灣臺北地方法院刑事第八庭
                                          法  官  胡宏文
右正本證明與原本無異。
如不服本判決，應於判決送達後十日內向本院提出上訴狀(應抄附繕本)。告訴人
或被害人如對於本判決不服者，應具備理由請求檢察官上訴，其上訴期間之計算
係以檢察官收受判決正本之日期為準。
                                          書記官  劉穗筠
中      華      民      國    九十一    年      三    月     十二     日
附本案論罪科刑依據之法條：第三百二十條第一項、第三百零二條第一項、第三百
四十六條第一項
刑法第三百零二條
一私行拘禁或以其他非法方法，剝奪人之行動自由者，處五年以下有期徒刑、拘役或
  三元以下罰金。
二因而致人於死者，處無期徒刑或七年以上有期徒刑。致重傷者，處三年以上十年以
  下有期徒刑。
三第一項之未遂犯罰之。
刑法第三百二十條
一意圖為自己或第三人不法之所有，而竊取他人之動產者，為竊盜罪，處五年以下有
  期徒刑、拘役或五百元以下罰金。
二意圖為自己或第三人不法之利益，而竊佔他人之不動產者，依前項之規定處斷。
三前二項之未遂犯罰之。
刑法第三百四十六條
意圖為自己或第三人不法之所有，以恐嚇使人將本人或第三人之物交付者，處六月以
上、五年以下有期徒刑，得併科一千元以下罰金。
以前項方法得財產上不法之利益，或使第三人得之者，亦同
前二項之未遂犯，罰之。
